【裁判字號】    95,訴,240
【裁判日期】    951229
【裁判案由】    毒品危害防制條例
【裁判全文】
臺灣板橋地方法院刑事判決               95年度訴字第240號
公  訴  人  臺灣板橋地方法院檢察署檢察官
被      告  甲○○
                    （現
上列被告因違反毒品危害防制條例案件，經檢察官提起公訴（94
年度毒偵字第2478號），因被告於準備程序進行中就被訴事實為
有罪之陳述，經告知簡式審判程序之旨，本院裁定由受命法官獨
任進行簡式審判程序，並判決如下：
    主  文
甲○○施用第一級毒品，處有期徒刑柒月，扣案第一級毒品海洛
因壹包（淨重零點肆伍公克，空包裝重零點壹陸公克）沒收銷燬
之；又施用第二級毒品，處有期徒刑肆月，扣案第二級毒品安非
他命壹包（毛重壹點壹公克、淨重壹點零公克）沒收銷燬之，玻
璃球貳個沒收。應執行有期徒刑玖月，扣案第一級毒品海洛因壹
包（淨重零點肆伍公克，空包裝重零點壹陸公克）、及扣案第二
級毒品安非他命壹包（毛重壹點壹公克、淨重壹點零公克），均
沒收銷燬之，玻璃球貳個沒收。
    事  實
一、甲○○前於民國90年間因施用毒品案件，經臺灣臺北地方法
    院以90年度少調字第1007號裁定令入戒治處所施以強制戒治
    ，並於91年8 月14日經裁停止戒治交付保護管束，業已於92
    年4 月11日保護管束期滿，並經臺灣臺北地方法院於92年5
    月24日以92年度戒毒偵字第72號為不起訴處分。詎甲○○仍
    無法戒除毒癮，復於前開強制戒治期滿後5 年內，明知海洛
    因及安非他命業經公告列為毒品危害防制條例第2 條之第1
    、2 級毒品，不得非法持有、施用，竟基於施用第1 、2 級
    毒品海洛因及安非他命之犯意，於94年2 月14日為警採尿前
    26 、96 小時內某時，在臺北縣中和市○○街76巷弄9 號之
    2 租屋處內，海洛因以香煙施用之方法，安非他命則置於玻
    璃球吸食器內以火燒烤產生煙霧後吸食之方式，施用海洛因
    、安非他命各1 次，嗣於94年2 月14日凌晨4 時10分許，在
    臺北縣永和市○○路70號前在甲○○所駕駛之車牌號碼自小
    客車內查獲，並扣得甲○○所有供施用之毒品海洛因及安非
    他命各1 包，及甲○○所有供施用毒品所用之玻璃球2 個，
    並採集其尿液化驗後，始悉上情。
二、案經臺北縣政府警察局永和分局報請臺灣板橋地方法院檢察
    署檢察官偵查起訴。
    理  由
一、訊據被告甲○○坦承前開犯罪實，而被告於94年2 月14日為
    警所採尿液送臺灣檢驗科技股份有限公司檢驗結果，發現確
    有鴉片類、安非他命之陽性反應，此有臺北縣政府警察局永
    和分局查獲違反毒品危害防制條例案件犯嫌代碼對照表、臺
    灣檢驗科技股份有限公司94年3 月7 日出具之濫用藥物檢驗
    報告各1 紙附卷可稽，次查，該檢驗中心係先以酵素免疫分
    析法（ＥＩＡ）篩驗，其尿液中海洛因代謝物嗎啡、安非他
    命濃度超出檢測範圍，再以氣相層析質普儀分析法（ＧＣ／
    ＭＳ）確認；其檢驗方法係以「氣相層析儀」先將物質氣化
    後，再經分析管分離，由於各種物質之沸點及對管柱之吸附
    力不同，在經過檢測器（Detector）測定後，表現出不同之
    滯留時間（Re tension time） ，以滯留時間來判斷係何種
    物質；再利用「質普儀」為檢測器，將物質撞擊成碎片，記
    錄其質譜圖。因每個化合物之鍵結能力不同，故不同之物質
    會有其特定之質譜圖，因此在物質之判斷上有如指紋之鑑定
    ，在理論上，扣除人為因素，其精確度已接近百分之百。次
    按海洛因經注射或吸入人體後，約80% 於24小時內自尿中排
    出，一般而言，尿液中能否驗出嗎啡陽性反應與其投與量、
    投與途徑、採尿時間、個人體質及檢測方法之靈敏度有關，
    國外曾有文獻報導注射6 毫克之海洛因鹽酸鹽，其代謝物嗎
    啡之平均可檢出時限約為26小時，業經行政院衛生署藥物食
    品檢驗局於81年9 月8 日以藥檢壹字第8114885 號函述綦詳
    。又按甲基安非他命經口服投與後約百分之70於24小時內自
    尿中排出，約百分之90於96小時內自尿中排出，由於甲基安
    非他命成分之檢出與其投與方式、投與量、個人體質、採尿
    時間與檢測儀器之精密度等諸多因素有關，因此僅憑尿液中
    呈安非他命陽性反應，並無法確實推算吸食時間距採集時間
    之長短，惟依上述資料推斷，最長可能不會超過4 日，亦經
    行政院衛生署藥物食品檢驗局81年2 月8 日（81）藥檢一字
    第001156號函示明確。被告上開所採尿液送驗結果既同時有
    鴉片類及甲基安非他命之陽性反應，顯見被告在經警採尿前
    之26、96小時內某時點，確曾有施用毒品海洛因及安非他命
    犯行。此外，尚有被告所有供施用之毒品第1 級毒品海洛因
    毒品1 包（淨重0.45克，空包裝重0.16公克）、及第2 級毒
    品安非他命毒品1 包（毛重1.1 公克、淨重1.0 公克），及
    其所有供施用毒品所用之玻璃球2 個等扣案可資佐證。足證
    被告前開自白應與事實相符，應予信實。第查，被告甲○○
    前於90年間因施用毒品案件，經臺灣臺北地方法院以90年度
    少調字第1007號裁定令入戒治處所施以強制戒治，並於91年
    8 月14日經裁停止戒治交付保護管束，業已於92年4 月11日
    保護管束期滿，並經臺灣臺北地方法院於92年5 月24日以92
    年度戒毒偵字第72號為不起訴處分等情，有臺灣高等法院被
    告全國前案紀錄表在卷可稽，其於強制戒治期滿後，5 年內
    再犯施用第1 、2 級毒品之罪，與毒品危害防制條例第23條
    第2 項之規定相符，殆無疑問。從而，本案事證已臻明確，
    被告犯行洵堪認定，自應依法論科。
二、按海洛因及安非他命分屬第1 級及第2 級毒品，毒品危害防
    制條例第2 條第2 項第1 款及第2 款定有明文。核被告甲○
    ○所為，係犯毒品危害防制條例第10條第1 項之施用第1級
    毒品罪及同條第2 項之施用第2 級毒品罪；其持有海洛因及
    安非他命之低度行為，分別為施用之高度行為所吸收，均不
    另論罪。其所犯上開二罪，犯意各別，行為互異，應分論併
    罰。第按94年2 月2 日修正公布，95年7 月1 日施行之刑法
    第2 條第1 項：「行為後法律有變更者，適用行為時之法律
    。但行為後之法律有利於行為人者，適用最有利於行為人之
    法律。」之規定，係規範行為後法律變更所生新舊法律比較
    適用之準據法，於新法施行後，應適用新法第2 條第1 項之
    規定，為「從舊從輕」之比較（最高法院95年第8 次刑事庭
    會議決議意旨參照）。被告行為後，刑法第51條於上開時間
    修正施行，修正前刑法第51條規定：「數罪併罰，分別宣告
    其罪之刑，依左列各款定其應執行者：．．．」而其中第5
    款規定：「宣告多數有期徒刑者，於各刑中之最長期以上，
    各刑合併之刑期以下，定其刑期。但不得逾二十年。」修正
    後刑法第51條第5 款規定：「宣告多數有期徒刑者，於各刑
    中之最長期以上，各刑合併之刑期以下，定其刑期。但不得
    逾三十年。」比較結果，修正後刑法並非較有利於行為人，
    依刑法第2 條第1 項前段之規定，仍應依修正前刑法第51條
    第5 款規定，就上開宣告刑定其應執行之刑。爰審酌被告已
    有因施用毒品獲不起訴處分之寬典，猶因施用海洛因、安非
    他命再犯本罪，顯未衷心悛悔，漠視法令之禁制，恣意濫用
    藥品，甚為可訾，兼衡其施用安非他命、海洛因所生危害實
    以自戕健康為主，於他人尚無明顯重大危害及其犯後終能供
    認無隱，態度良好等一切情狀，分別量處如主文所示之刑，
    並定其應執行之刑，用勵自新。
三、扣案之第1 級毒品海洛因毒品1 包（淨重0.45克，空包裝重
    0.16公克）、及第2 級毒品安非他命毒品1 包（毛重1.1 公
    克、淨重1.0 公克），分別為第1 、2 級毒品，有法務部調
    查局94年5 月11日調科壹字第060009731 號鑑定通知書1 紙
    、臺北縣政府警察局永和分局毒品初步鑑驗報告書1 紙等附
    卷可參，均應依毒品危害防制條例第18條第1 項前段規定宣
    告沒收銷燬之。又扣案之玻璃球2 個，為被告所有供施用毒
    品所用之物，爰依刑法第38條第1 項第2 款規定（按：刑法
    第38條關於沒收之規定，亦同於95年7 月1 日修正施行，惟
    因沒收係屬從刑，應隨同主刑適用同一準據法，而前揭比較
    新舊法結果，既適用刑法修正前相關規定，有關沒收之規定
    ，自應適用修正前刑法第38條規定），併予宣告沒收之。至
    於扣案之電子磅秤1 台、分裝勺2 個、分裝袋29個，被告稱
    非其所有之物，既無證據顯示為被告所有供施用毒品所用之
    物，爰不沒收之，附此敘明。
四、公訴意旨另略以：被告自94年2 月11日起至94年2 月14日為
    警採尿前回溯96小時內某時止（94年2 月14日為警採尿前回
    溯96小時內某時，施用安非他命犯行，業經判決有罪，業如
    上述），連續在其臺北縣中和市租屋處有連續施用第2 級毒
    品安非他命，認被告該部分之犯行亦涉犯毒品危害防制條例
    第10條第2 項施用第2 級毒品罪嫌云云。按犯罪事實應依證
    據認定之，無證據不得認定犯罪事實；又不能證明被告犯罪
    者，應諭知無罪之判決；刑事訴訟法第154 條第2 項、第30
    1 條第1 項分別定有明文。公訴人認定被告涉犯上揭施用第
    2 級毒品安非他命之犯行，僅以被告之於偵查中自白及臺灣
    檢驗科技股份有限公司94年10月12日出具之濫用藥物檢驗報
    告1 紙為依據，惟被告於94年2 月14所採尿液送驗雖呈甲基
    安非他命陽性反應，有上開濫用藥物檢驗報告附卷可稽，惟
    此僅能證明被告於94年2 月14日在採尿前之96小時內某時點
    ，曾有施用毒品安非他命之事實。然查被告於本院審理時供
    承94年2 月14日為警查獲是何時施用毒品已忘記，被告並無
    自白有於上開時地連續施用第2 級毒品安非他命，公訴意旨
    所指被告自94年2 月11日起，連續在臺北縣中和市租屋處施
    用第2 級毒品安非他命之犯行，客觀上既尚未達於通常一般
    人均不致有所懷疑，而得確信其犯罪事實之程度，依「罪證
    有疑，利於被告」之法則，即應作有利於被告之認定。此外
    ，又無其他積極證據足證被告有該部犯行，尚不能證明其犯
    罪，揆諸前揭條文規定，本應為其無罪判決之諭知，惟公訴
    人認該部分與前揭起訴有罪之部分屬連續犯，為裁判上一罪
    之關係，爰不另為無罪之諭知。
四、至併辦意旨（臺灣臺北地方法院檢察署95年度毒偵字第1799
    、1838號）：被告於經臺灣臺北地方法院於92年5 月24 日
    以92年度戒毒偵字第72號為不起訴處分後，仍不知悔改，且
    未完全戒斷毒癮，仍持續施用第2 級安非他命，嗣於95年7
    月3 日1 時許及7 月6 日18時50分許，分別在臺北市○○區
    ○○街高速公路橋下路邊及臺北縣新店市○○路○ 段66號為
    警查獲。然查，上開為警查獲犯行距離上開判決有罪部分（
    即94年2 月14日為警查獲）之犯行，已距近一年半，顯難認
    有何裁判上一罪關係，是此部分應退由檢察官另為適法之處
    理。
據上論斷，應依刑事訴訟法第273 條之1 第1 項、第299 條第1
項前段，毒品危害防制條例第10條第1 項、第2 項、第18條第1
項前段，刑法第11條前段、第2 條第1 項前段、修正前刑法第51
條第5 款、第38條第1項第2款，判決如主文。
本案經檢察官朱立豪到庭執行職務。
中    華    民    國    95    年    12    月    29    日
                  刑事第十八庭  法  官  吳幸娥
以上正本證明與原本無異
如不服本判決應於送達後10日內向本院提出上訴狀
                                書記官  洪惠玲
中    華    民    國    95    年    12    月    29    日
附錄本案論罪科刑法條全文：
毒品危害防制條例第10條
施用第一級毒品者，處六月以上五年以下有期徒刑。
施用第二級毒品者，處三年以下有期徒刑。


司法院資訊處製作；財團法人民間司法改革基金會備份。
